臺灣新竹地方法院民事裁定
111年度小上字第15號
上  訴  人  邱冠東  
被 上 訴人  陳碧英  
上列當事人間請求返還押租金事件，上訴人對於民國111年1月18
日本院新竹簡易庭111年度竹小字第3號第一審小額民事判決提起
上訴，本院裁定如下：
    主    文
上訴駁回。
第二審訴訟費用新臺幣壹仟伍佰元由上訴人負擔。
    理    由
一、按對於小額程序之第一審裁判上訴，非以其違背法令為理由
    ，不得為之；上訴狀內應記載上訴理由，表明原判決所違背
    之法令及其具體內容，或依訴訟資料可認為原判決有違背法
    令之具體事實，民事訴訟法第436條之24第2項、第436條之2
    5分別定有明文。所謂判決違背法令，係指判決不適用法規
    或適用不當，於小額事件之上訴程序準用之，民事訴訟法第
    468條、第436條之32第2項復有明文。又以判決不適用法規
    或適用不當為上訴理由時，其上訴狀或理由書應有具體之指
    摘，並揭示該法規之條項或內容，若係成文法以外之法則，
    應揭示該法則之旨趣，倘為司法院解釋或最高法院之裁判，
    則應揭示該判解之字號或內容，如依民事訴訟法第469條所
    列第1款至第5款理由提起上訴時，其上訴狀或理由書並應揭
    示合於該條款之事實。另因小額事件之上訴程序，並未準用
    民事訴訟法第469條第6款之規定，故判決不備理由或理由矛
    盾，並非當然違背法令，蓋小額訴訟程序之判決書得僅記載
    主文，而就當事人有爭執事項，僅於必要時得加註理由要領
    (民事訴訟法第436條之18第1項參照)，是小額訴訟程序之判
    決書，未必均須記載理由，而得由法院斟酌裁量，就當事人
    有爭執之事項，於判決中記載理由之要領。故如上訴人就小
    額事件之判決提起上訴，其訴狀僅以原審認定事實、取捨證
    據不當為由，泛指原判決不備理由或理由矛盾，並未具體指
    出原審判決因而有何不適用法規或適用不當之情形，其上訴
    即非合法。再按上訴不合法者，第二審法院應以裁定駁回之
    ，為民事訴訟法第444條第1項前段所明定，此等規定依同法
    第436條之32第2項規定，於小額事件之上訴程序準用之。　
    　　　
二、本件上訴人對原審小額訴訟之第一審判決提起上訴，核其上
    訴狀之主張，其上訴理由略以：
　㈠民國104年洽談租約時，被上訴人在場並設法將床墊賣給上訴
    人，且105年、108年續約時被上訴人均在場，一般二房東轉
    租均迴避房東，然被上訴人卻參與姜寶達租賃事宜，有違一
    般經驗法則，故姜寶達並非「二房東」，被上訴人與姜寶達
    實為系爭房屋租賃契約之合夥人。上訴人信賴渠二人參與租
    賃之一切行為，由姜寶達出面與上訴人簽約，收取押租金亦
    為渠二人共同參與租賃之合夥行為。若渠二人為房東、房客
    關係，被上訴人應提出其等間之租賃契約及房租給付證明，
    若無，則被上訴人所稱「姜寶達為二房東」即不可信，被上
    訴人抗辯其未收取押租金，更非事實。　　
　㈡上訴人自109年1月15日起將房租匯入被上訴人帳戶，係因被
    上訴人之指示。被上訴人隱瞞姜寶達於109年1月31日死亡之
    事實，向上訴人收租約1年7個月後，遲至110年7月要求調漲
    房租時始提及姜寶達過世，若被上訴人未承受上訴人與姜寶
    達間之租賃關係，斷無指示上訴人更改房租收款帳戶至被上
    訴人帳戶之必要，故被上訴人有承受上訴人與姜寶達間租賃
    關係至明。又上訴人年近65歲，收入微薄，賴年金勉強度日
    ，被上訴人要脅調漲租金後，上訴人不從而退租，被上訴人
    自應返還押租金新臺幣（下同）9,000元。
　㈢至於單人床墊，乃房東提供之附帶消耗品，承租時勉強堪用
    ，退租時斷無要求新品價而從押租金抵扣之理，且房間內無
    壁紙，上訴人搬遷時已清理房間，被上訴人所稱壁紙費用、
    打掃費用，均無實據。為此提起上訴，聲明廢棄原判決等語
    。　
三、經查：
　㈠原審判決係斟酌全辯論意旨，就兩造所為主張，依法定證據
    之調查程序，並依調查之結果，認上訴人固有繳付押租金9,
    000元，惟房屋租賃契約書之出租人為姜寶達，並非被上訴
    人。而租賃契約書手寫「双方合意續約至109年7月15日」文
    字後方之「陳碧英」3字，經與被上訴人當庭簽名比對，二
    者字形、筆順、筆畫均不相同，尚無從認定房屋租賃約書中
    「陳碧英」3字係被上訴人所親簽。另上訴人自109年1月起
    將租金匯入被上訴人指定之帳戶，雖可認係上訴人使用房屋
    之對價，但尚難憑此遽認被上訴人有承受上訴人與姜寶達間
    之租賃關係。又押租金契約為房屋租賃契約之從契約，押租
    金契約成立與否、存續期間為何，原則上均繫於房屋租賃契
    約。綜合上情，既無法認定被上訴人承受姜寶達與上訴人間
    之房屋租賃契約，則上訴人向被上訴人請求返還押租金9,00
    0元，即非可取，從而駁回上訴人返還押租金之請求，經核
    並無違誤之處。　　
  ㈡上訴意旨指摘原審誤信被上訴人之辯詞，並主張姜寶達非二
    房東，被上訴人與姜寶達為合夥關係，共同將系爭房屋出租
    給上訴人而收取押租金，姜寶達過世後，上訴人依被上訴人
    之指示，將租金匯入被上訴人所指定之帳戶，被上訴人業已
    承受姜寶達與上訴人間之房屋租賃契約等語，無非係就原審
    關於被上訴人是否承受上訴人與姜寶達間租賃法律關係之取
    捨證據、認定事實之職權行使指摘其為不當，究非法律適用
    問題。且上訴人所提上訴狀，並未指明原審判決有何民事訴
    訟法第469條第1款至第5款之當然違背法令情形，亦未揭示
    法規之條項、內容，或成文法以外之法則之旨趣、司法院解
    釋、最高法院裁判字號或其內容，以具體指摘原審判決有不
    適用法規或適用法規不當之處，再就整體訴訟資料亦無從認
    定原審判決有何違背法令之具體事實，自難認上訴人已於上
    訴狀內依法對原審判決之如何違背法令有具體指摘，亦無從
    認為原審判決有何不適用法規或適用法規不當之情形，揆諸
    前揭說明，應認上訴人提起本件上訴，未具上訴之合法程式
    。
四、綜上所述，上訴人提起本件上訴，核係對原審取捨證據、認
    定事實之職權行使為指摘，未對原審判決有如何違背法令之
    處為具體之表明，並未符合民事訴訟法第436條之25所規定
    應表明之事項，揆諸首揭法條及說明，本件上訴為不合法，
    應以裁定駁回。
五、本件第二審裁判費為1,500元，應由上訴人負擔，爰裁定第
    二審訴訟費用額如主文第2項所示。
六、據上論結，本件上訴不合法，依民事訴訟法第436條之32第1
    項、第2項、第444條第1項前段、第436條之19第1項、第95
    條、第78條，裁定如主文。　　　　　　
中　　華　　民　　國　　111 　年　　5 　　月　　4 　　日
                  民事第一庭審判長法  官　李珮瑜
　　　　　　　　　  　　　    　　法　官  楊明箴
　　　　　　　　　　　　　　  　　法　官　李宇璿
以上正本係照原本作成。　　　　　　
不得抗告。　　　　　　　　　　　　　　　　　
中　　華　　民　　國　　111 　年　　5 　　月　　4 　　日
                                  書記官  鄧雪怡